【裁判字號】    99,台抗,561
【裁判日期】    990722
【裁判案由】    聲明異議
【裁判全文】
最高法院民事裁定              九十九年度台抗字第五六一號
再 抗告 人  甲○○即蔣清通.
            乙○○即蔣清通之.
共      同
訴訟代理人  林德昇律師
            謝耿銘律師
上列再抗告人因與相對人丙○○間請求聲明異議事件，對於中華
民國九十九年五月二十八日台灣高等法院台中分院裁定（九十九
年度抗字第一九六號），提起再抗告，本院裁定如下：
    主  文
原裁定廢棄，應由台灣高等法院台中分院更為裁定。
    理  由
本件再抗告人以相對人所持執行名義（台灣板橋地方法院八十五
年度執天字第四七五一號債權憑證），所載之本金及利息債權請
求權均已罹於時效而消滅，聲明異議，請求撤銷台灣台中地方法
院（下稱台中地院）之執行行為，經該院司法事務官為處分後，
再抗告人甲○○與相對人聲明異議，台中地院裁定後，相對人提
起抗告，原法院以：原本債權已罹於時效，但於債務人為時效抗
辯前，其利息債權仍陸續發生，而已發生之利息並非民法第一百
四十六條所稱之從權利，其請求權與原本請求權各自獨立，消滅
時效亦分別起算，原本請求權雖已罹於消滅時效，已發生之利息
請求權並不因而隨同消滅。本件再抗告人與相對人間之票款債權
自民國八十五年八月二十六日執行終結逾三年時效完成，則自八
十八年八月二十七日以後再抗告人已免除給付本金，相對人就系
爭執行名義之原本債權部分，固不得對於再抗告人為強制執行，
惟已發生之利息債權，應適用民法第一百二十六條所規定之五年
短期時效，並不因原本債權之時效完成而隨同消滅。台中地院裁
定認已發生之利息請求權亦應隨本金債權請求權時效消滅而消滅
，違反民法第一百二十六條之規定等詞，爰廢棄台中地院所為駁
回相對人強制執行之聲請部分，及駁回相對人聲明異議之裁定，
發回台中地院。
按利息債權為從權利，已屆清償期之利息債權，固具有獨立性而
有法定請求權時效期間之適用。惟主權利因時效消滅者，其效力
及於從權利，民法第一百四十六條定有明文。此從權利包括已屆
清償期之遲延利息在內。觀諸該條文立法理由：「權利有主從之
別，從權利之時效雖未完成，而主權利既因時效而消滅，則從權
利亦隨之而消滅，此蓋以從隨主之原則」自明。故債務人於時效
完成，一經行使抗辯權，該當權利之請求權即歸於消滅，從權利
之時效雖未完成，亦隨之而消滅。此為本院最新之見解。原裁定
見未及此，遽謂已發生之利息債權，並不因原本債權之時效完成
而隨同消滅云云，而為再抗告人不利之裁定，自有可議。再抗告
論旨，指摘原裁定不當，聲明廢棄，非無理由。
據上論結，本件再抗告為有理由。依民事訴訟法第四百九十五條
之一第二項、第四百七十七條第一項、第四百七十八條第二項，
裁定如主文。
中    華    民    國  九十九  年    七    月  二十二  日
                      最高法院民事第五庭
                          審判長法官  朱  建  男
                                法官  顏  南  全
                                法官  林  大  洋
                                法官  沈  方  維
                                法官  李  慧  兒
本件正本證明與原本無異
                                      書  記  官
中    華    民    國  九十九  年    八    月    四    日
                                                      K

司法院資訊處製作；財團法人民間司法改革基金會備份。
